【裁判字號】    89,上訴,1160
【裁判日期】    891128
【裁判案由】    妨害自由
【裁判全文】
臺灣高等法院臺南分院刑事判決        八十九年度上訴字第一一六號  Ａ
      上  訴  人
      即  被  告  乙  ○  ○
      選任辯護人  蔡  雪  苓
      上  訴  人
      即  被  告  丁  ○  ○
右列被告因妨害自由案件，不服臺灣臺南地方法院八十八年度訴字第八四八號中華民
國八十九年六月二十一日第一審判決（起訴案號：臺灣臺南地方法院檢察署八十八年
度偵字第三八八、第七七六七號），提起上訴，本院判決如左：
      主      文
原判決撤銷。
乙○○、丁○○共同以非法方法，剝奪人之行動自由，各處罰金參仟元；如易服勞役
，均以參佰元折算壹日。
丁○○被訴以強暴妨害人行使權利部分無罪。
      事      實
一、乙○○因丙○○積欠其車款新台幣（下同）四十四萬元不還，嗣得知丙○○將於
    八十七年九月三十日十九時三十分許，至台南縣永康市鹽行之全修保養廠取回其
    送修之牌照號碼Ｎ７─９５４７號自用小客車（該車登記為丙○○之岳母甲○○○所有，實際由丙○○使用），乙○○遂夥同丁○○及另一綽號「阿貴」之不詳
    姓名成年男子前往守候，俟丙○○到達後，乙○○、丁○○及該綽號「阿貴」之
    不詳姓名成年男子即基於共同剝奪丙○○行動自由之犯意聯絡，強迫丙○○進入
    Ｎ７─９５４７號自用小客車後座，乙○○亦坐於後座，綽號「阿貴」之男子則
    坐於右前座，由丁○○開車，往永康市○○路及台南市○○路一帶小巷繞行，剝
    奪丙○○之行動自由，逼令丙○○還債，丙○○被迫與乙○○、丁○○、「阿貴
    」三人於同日二十時十分許，回到永康市鹽行歐洲世界大樓丙○○租住處，因丙○○無法籌得現款還債，丁○○遂與綽號「阿貴」之男子將該牌照號碼Ｎ７─９
    ５４７號自用小客車開走，期促丙○○還債（嗣該小客車經丙○○取回）。
二、案經甲○○○告發，由臺灣臺南地方法院檢察署檢察官偵查起訴。
      理      由
甲、關於乙○○、丁○○以非法方法剝奪人之行動自由部分：
一、訊據上訴人即被告乙○○、丁○○否認右揭犯行，均辯稱：因丙○○欠債自知理
    虧，自願與渠等同車往他處商議，嗣又提議至其住處籌款云云。經查右揭事實已
    據被害人丙○○於偵查供稱：「那天晚上七點多，我到修車廠去取我送修的車，
    我到時他們已在那邊，他們看到我就將我押上車，由乙○○的朋友開車，途中開
    車到開元路，又開車到臺南高農，再轉到中華路一工地，停了一下車，本來開車
    的人要拿我放在車門旁的棍子打我，棍子是我放的，後來沒打，問我欠乙○○的
    錢怎麼解決，並說如要到錢，有一半是要給他與同去的另一人，後來我說，看能
    不能回去我住的地方，籌看看家裡有沒有錢。」（偵卷第十六頁反面），於原審
    供稱：「在保養廠時他們已等在該處，我並非自願與他們談，當我要開車時，丁○○說：你不要開車，接著他們就把我押上車。」（原審卷第一六四頁），復據
    卓憲鴻於偵查證稱：「八十七年九月三十日晚上約七點半，我與我姊夫丙○○約
    在鹽行一家修車廠見面，我打電話給他時，他人不知在哪裡，我打他的行動電話
    ，通了就斷，或進入語音信箱，我打電話給我姊姊，由我姊姊聯絡他，但都不是
    他接電話，是別人接的，後來就回到我姊夫在鹽行統一公司附近租住的歐洲世界
    大樓等他，等了一會，約八點十分左右，乙○○及他二個朋友回來時，我姊夫沒
    有鑰匙，他們進房後我姊夫及他們三個人上樓，我在樓下，聽到他們爭吵。後來
    我上去，乙○○那個朋友下來，我聽到排氣聲音，車子就被那朋友開走，當時乙○○還在樓上與我姊夫講話，後來就下來，多久沒注意，當時我姊夫還在客廳拿
    一萬元給他。」（偵卷第十一頁正反面）；於原審證稱：「當天我與我姊夫丙○○要去牽車，我們約在台南縣永康市○○路二五七號全修保養廠見面，我到的時
    候，未見到我姊夫，所以打行動電話給他，第一通是他接的，第二通就不是了，
    後來我姊姊要我去他家等，後來我在我姊姊家看電視等我姊夫，不久被告乙○○
    與我姊夫回來並上樓，後來他們在樓上發生爭執，我有看到一把槍，後來被告丁○○也上去，他們離開後，我姊夫的車子也不見了：：。」（原審卷第一一四頁
    ）。並於原審命被告等二人與被害人丙○○對質，被害人仍堅指當日其係遭被告
    等強行押入車內，載至永康市○○路及台南市○○路一帶小巷繞行，途中並曾在
    中華路一處工地停留片刻，被告等一路上並以言詞恐嚇，至其住處後，因籌款未
    果，雙方再起爭執，其並遭被告等毆傷，亦有佳里綜合醫院診斷證明書一紙在卷
    可稽（傷害部分未據告訴）。至被害人丙○○於原審雖陳稱：「去保養廠我告訴
    他們到別處談」云云，惟其又供稱：「後來我要開車時，丁○○不同意，要我入
    後座，由他開車，後來在中華路停下車要打我，後來沒有，但不准我打電話給我
    太太。」（原審卷第六十九頁反面第七十頁正面），足見被告等係強迫被害人與
    伊等同車而剝奪被害人之行動自由，否則被告等何必夥同「阿貴」其人共三人一
    起索債？亦無由被告丁○○駕駛被害人丙○○之小客車之理。被告等聲請再行傳
    訊丙○○及全修保養廠負責人王智平，因事實已明，且被告乙○○於本院審理時
    亦供稱：「丙○○很小聲的叫我換個地方談，這是在保養廠原地說的」（本院卷
    第五十頁），則王智平未必聽到，況被告乙○○又稱：「他對當時的情形可能沒
    印象，事後我有去拜訪他。」（本院卷第五一頁）等語，王智平既未必聽到，對
    當時之情形又無印象，而被害人丙○○於原審經傳三次到庭陳證，因認均無傳訊
    之必要。被告二人所辯係卸責之詞，均無足採，其犯行洵堪認定。
二、核被告乙○○、丁○○所為，均係犯刑法第三百零二條第一項之剝奪他人行動自
    由罪。被告二人與該綽號「阿貴」之不詳姓名成年男子間有犯意聯絡及行為分擔
    ，皆為共同正犯。原審予以論罪固非無見，惟未審酌被害人丙○○向被告乙○○
    詐騙於先（丙○○因偽造文書等罪已經臺灣臺南地方法院八十八年度訴字第一○
    六號判決判處有期徒刑一年二月確定），且該車牌Ｎ７─９５４７號小客車已經
    丙○○取回，而丙○○對於四十四萬元債務猶未清償等情狀，遽以量處被告乙○○有期徒刑七月，被告丁○○有期徒刑十月，尚有未洽，被告等上訴意旨猶執前
    詞否認犯罪雖無足採，惟原判決既有可議，自應由本院將原判決予以撤銷改判。
    爰審酌上情及被害人丙○○僅被剝奪行動自由四十分鐘及其他一切情狀，量處如
    主文第二項所示之刑，並諭知易服勞役之折算標準。
乙、關於丁○○以強暴、脅迫妨害人行使權利部分：
一、公訴意旨略以：丁○○與乙○○等人基於共同犯罪之意思，由丁○○與「阿貴」
    其人強行將登記為甲○○○所有之Ｎ７—９５４７號自用小客車開走，事後交與
    乙○○，以電話通知丙○○必須交付六十萬元抵債，始返還該車，因認被告等觸
    犯刑法第三百零四條第一項之強制罪嫌云云。
二、按刑法第三百零四條第一項之強制罪，以施用強暴、脅迫之行為為其構成要件之
    一。訊據上訴人即被告丁○○雖承認將上開自用小客車開走欲行抵債，惟否認有
    任何施用強暴脅迫之行為。查被害人丙○○於原審偵審中均未供明丁○○將上開
    自用小客車開走時有何施用強暴脅迫之情事；而丙○○之妻舅卓憲鴻僅稱：「我
    聽到排氣聲音，車子就被那朋友開走：：」等語，亦未有關於丁○○施用強暴脅
    迫之陳述；況告發人甲○○○對於登記於其名下之Ｎ７—９５４７號自用小客車
    被丁○○開走，亦未親眼目睹，其證言係傳聞證據而不足採，此部分顯屬不能證
    明被告丁○○犯罪。
三、本件關於此部分不能證明被告丁○○犯罪，原審未察，遽為科刑之判決，尚有未
    合。被告丁○○上訴執以指摘，為有理由，自應由本院將原判決撤銷，改諭知丁○○無罪之判決。
丙、乙○○被訴以強暴、脅迫妨害人行使權利部分，原審漏為審理，附此敘明。
據上論斷，應依刑事訴訟法第三百六十九條第一項前段、第三百六十四條、第三百零
一條第一項、第二百九十九條第一項前段，刑法第三百零二條第一項、第二十八條、
第四十二條第二項，罰金罰鍰提高標準條例第一條前段、第二條，判決如主文。
本案經檢察官楊秀美到庭執行職務。
中    華    民    國      八十九      年      十一      月  二十八    日
                                  臺灣高等法院臺南分院刑事第三庭
                                      審判長法官  黃    聰    明
                                            法官  林    勝    木
                                            法官  楊    省    三
右正本證明與原本無異。
剝奪行動自由部分如不服本判決，應於判決送達後十日內向本院提出上訴狀，其未敘
述理由者並應於提出上訴狀後十日內向本院補提理由書（應附繕本)。
妨害人行使權利部分不得上訴。
                                      法院書記官  陳    嘉    琍
中    華    民    國      八十九      年      十一      月    二十九    日
附錄本案論罪科刑法條全文：
刑法第三百零二條第一項：私行拘禁或以其他方法，剝奪人之行動自由者，處五年以
                        下有期徒刑、拘役或三百元以下罰金。


司法院資訊處製作；財團法人民間司法改革基金會備份。
